臺灣臺北地方法院行政訴訟判決　
111年度交字第213號
原      告  王莒德
被      告  臺北市交通事件裁決所

代  表  人  蘇福智
訴訟代理人  吳維中
上列當事人間交通裁決事件，原告不服臺北市交通事件裁決所中
華民國111年4月1日北市裁催字第22-ZFA276348號裁決，提起行
政訴訟，本院判決如下：
    主      文
一、原告之訴駁回。
二、訴訟費用新臺幣300元由原告負擔。
    事實及理由
一、程序部分：
    原告不服被告民國111年4月1日北市裁催字第22-ZFA276348
    號違反道路交通管理事件裁決書（下稱原處分）而提起行政
    訴訟，核屬行政訴訟法第237條之1第1項第1款規定之交通裁
    決事件，爰依行政訴訟法第237條之7規定，不經言詞辯論，
    逕為判決。
二、爭訟概要：
(一)原告於111年1月11日13時52分許駕駛車號000-00號營業小客
    車(下稱系爭車輛)，在國道3號北向36.4公里處（下稱系爭
    地點），因跨越虛白線時未使用方向燈，經民眾檢具採證影
    像資料提出檢舉，由內政部警政署國道公路警察局第六公路
    警察大隊樹林分隊(下稱舉發機關)員警查證後認違規屬實，
    填製國道警交字第ZFA276348號舉發違反道路交通管理事件
    通知單(下稱舉發通知單)予以舉發。
(二)原告不服舉發通知單向被告陳述意見，經舉發機關查復違規
    屬實，原告於111年4月1日親至被告裁決櫃檯申請裁決，被
    告審認原告有「行駛高速公路未依規定變換車道(未依規定
    使用方向燈)」之違規行為，乃依道路交通管理處罰條例第3
    3條第1項第4款規定開立原處分，裁處原告新臺幣（下同）3
    ,000元罰鍰，並記違規點數1點，於同日送達原告。原告不
    服原處分，亦於同日向本院提起行政訴訟。
三、原告起訴主張及聲明：
(一)主張要旨：
　  原告於上開時地駕駛系爭車輛一直靠右直行到出口專用車道
    ，且保持直行路肩邊線。又變換車道時倘不顧後方來車任意
    變換車道將造成事故或傷亡，惟原告當時左右方均無其他車
    輛，且靠右路肩直行，乃為直行車，自無變換車道之違規情
    事。
(二)聲明：原處分撤銷。　　
四、被告答辯及聲明：
(一)答辯要旨：
　1.舉發機關就違規事實查復，本件係民眾依據道路交通管理處
    罰條例第7條之1之規定檢舉系爭車輛於上開時地未依規定變
    換車道(未依規定使用方向燈)，經檢視所提供之錄影採證資
    料，其違規屬實，依法舉發，並無不當。
　2.系爭車輛在系爭地點係由減速車道之左側車道變換車道至減
    速車道之右側車道，依車道線(標線)仍屬不同車道，其變換
    (跨越)車道時，仍應依規定使用方向燈告知後方車輛，並保
    持安全距離及間隔，以維護交通秩序與行車安全。另檢視檢
    舉人所提供之行車影像紀錄資料，影片時間13：52：42～46
    系爭車輛於前述路段變換車道時，未發現有使用方向燈(閃
    光燈)，違規事實明確，並有連續錄影採證資料可稽，爰依
    道路交通管理處罰條例第33條第1項第4款「未依規定變換車
    道」之規定舉發。另該處車道線(標線)由交通部高速公路局
    北區養護工程分局依據相關規定劃設，駕駛人有義務遵循道
    路交通標線指示行駛，併予敘明。
(二)聲明：駁回原告之訴。　　　　
五、爭點：
    原告所為是否為變換車道之行為？  
六、本院之判斷：
(一)應適用之法令：道路交通全規則第91條第1項第6款、第109
    條第2項第2款後段、道路交通管理處罰條例第33條第1項第4
    款（附錄）。
(二)原告所為仍屬變換車道之行為：
  1.查原告於上開時間駕駛系爭車輛行經系爭地點時，該路面劃
    設有穿越白虛線，原告駕車穿越白虛線未使用方向燈之事實
    ，業經本院當庭勘驗屬實，製有勘驗筆錄暨翻拍照片在卷可
    稽(見本院卷第98頁、第101至103頁)，並有舉發機關111年3
    月16日國道警六交字第1116700937號函暨採證照片(見本院
    卷第59至61頁、第65至71頁)、汽車車籍查詢(見本院卷第81
    頁)、舉發通知單（見本院卷第39頁）、送達證書(見本院卷
    第79頁)、原處分（見本院卷第77頁）及採證光碟（見本院
    卷第73頁）在卷可佐，足見原告於上開時地駕駛系爭車輛確
    有跨越穿越白虛線時未使用方向燈之情事。　　　　
  2.至原告主張其為直行車，並無變換車道之違規情事等語。惟
    查，按道路交通標誌標線號誌設置規則第149條第1項第1款
    第1目：「標線依其型態原則上分類如下：一、線條：以實
    線或虛線標繪於路面上，用以管制交通者，原則上區分如下
    ：㈠白虛線：設於路段中者，用以分隔同向車道或作為行車
    安全距離辨識線。」，又依道路交通標誌標線號誌設置規則
    第189之1條規定，穿越虛線，係供車輛匯入匯出時，做為劃
    分主線車道與其他車道之用，其他車道車輛應讓主線車道車
    輛先行。換言之，汽車駕駛人駕駛車輛穿越白虛線行駛到另
    一側車道，即屬於變換車道行為，依規定變換車道前應先使
    用方向燈。觀諸前述之勘驗筆錄暨翻拍照片可知，上開地點
    係在高速公路，共4線道，原告駕車行駛在外側車道，於畫
    面時間13：52：45～46，路面出現白虛線標線，原告駕車雖
    保持直行，然其行車動向已呈現跨越穿越白虛線，從減速車
    道之左側車道變換至減速車道之右側車道，核屬「變換車道
    」之情形，是原告駕車於變換車道時未依規定使用方向燈之
    違規屬實，舉發機關所為之舉發並無違誤。從而，被告據此
    以原處分裁罰原告上開違規行為，並無違誤。故原告所執前
    詞依其個人主觀看法主張其所為僅屬直行，而無變換車道之
    違規行為等語，於法無據，尚難採認。另原告違反道路交通
    管理處罰條例第33條第1項第4款規定，被告依法裁罰金額30
    00元為最低額度，並無違誤，附此敘明。
(三)本件判決基礎已臻明確，兩造其餘攻擊、防禦方法及訴訟資
    料經本院審酌後，核與判決結果不生影響，無一一論述之必
    要，併此敘明。　　
七、結論：
　　原處分認事用法並無違誤，原告訴請撤銷原處分為無理由，
    應予駁回。至本件第一審裁判費為300元，應由敗訴之原告
    負擔，爰確定第一審訴訟費用額如主文第2項所示。
中　　華　　民　　國　　111 　年　　7 　　月　　18　　日
                  行政訴訟庭  法  官  黃子溎
上為正本係照原本作成。
如不服本判決，應於送達後20日內，向本院提出上訴狀並表明上
訴理由（原判決所違背之法令及其具體內容或依訴訟資料可認為
原判決有違背法令之具體事實)，其未載明上訴理由者，應於提
出上訴後 20 日內向本院補提理由書（上訴狀及上訴理由書均須
按他造人數附繕本，如未按期補提上訴理由書，則逕予駁回上訴
），並應繳納上訴裁判費新臺幣 750 元。　　
中　　華　　民　　國　　111 　年　　7 　　月　　18　　日
　　　　　　　                書記官  藍儒鈞
附錄（本件參考法條）：
1.道路交通安全規則第91條第1項第6款
  行車遇有變換車道情況時所用之燈光，應依下列規定：
  六、變換車道時，應先顯示欲變換車道方向之燈光。
2.道路交通安全規則第109條第2項第2款後段
  汽車駕駛人，應依下列規定使用方向燈：
  二、變換車道時，應先顯示欲變換車道方向之燈光，並應顯示
　　  至完成轉彎或變換車道之行為。
3.道路交通管理處罰條例第33條第1項第4款
　汽車行駛於高速公路之道路，不遵使用限制、禁止、行車管制
  及管理事項之管制規則而有下列行為者，處汽車駕駛人新臺幣
  3000元以上6000元以下罰鍰：
　四、未依規定變換車道。
　　　
訴訟費用計算書
項　　　　目　　金　額（新臺幣）　　備　註
第一審裁判費　　 300元             
合        計　　 300元